【裁判字號】    95,台上,4139
【裁判日期】    950727
【裁判案由】    殺人等罪
【裁判全文】
最高法院刑事判決            九十五年度台上字第四一三九號
    上  訴  人  甲○○
                        號5樓.
上列上訴人因殺人等罪案件，不服台灣高等法院中華民國九十五
年四月二十一日第二審更審判決（九十四年度上更(一)字第八七二
號，起訴案號：台灣台北地方法院檢察署九十三年度偵字第二九
九四號），提起上訴，本院判決如下：
    主  文
上訴駁回。
    理  由
一、關於對於未滿十四歲之女子性交罪部分
按刑事訴訟法第三百七十七條規定，上訴於第三審法院，非以判
決違背法令為理由，不得為之。是提起第三審上訴，應以原判決
違背法令為理由，係屬法定要件。如果上訴理由狀並未依據卷內
訴訟資料，具體指摘原判決不適用何種法則或如何適用不當，或
所指摘原判決違法情事，顯與法律規定得為第三審上訴理由之違
法情形，不相適合時，均應認其上訴為違背法律上之程式，予以
駁回。本件上訴人甲○○上訴意旨略稱：原審依國軍北投醫院所
函送之精神鑑定報告書，依刑法第九十一條之一第二項規定，諭
知上訴人於刑之執行前入相當處所施以治療等情。上開鑑定係以
上訴人對被害人施以暴力，造成被害人死亡，並以上訴人行為之
危險度為中高度，為其立論之依據。但上訴人與被害人係本於兩
情相悅而發生性關係，非出於強暴、脅迫之不法手段，是上開鑑
定之立論與事實不符，原審諭知強制治療，亦有矯枉過正，判決
不當之違誤云云。查原判決認定上訴人係民國九十一年二月間因
擔任未滿十四歲之Ａ女（七十九年四月十七日生，姓名詳卷）國
小畢業旅行之領隊而結識，二人並於九十二年七月間成為男女朋
友，上訴人明知Ａ女甫自國小畢業，智能與身體發育均尚未完全
，性自主決定意思不周，縱得Ａ女之同意，亦不得對之為性交行
為，竟基於對於未滿十四歲女子為性交之概括犯意，自九十二年
七月間起至九十三年一月二十一日下午三時十五分許止，在Ａ女
同意下，分別在其台北縣新店市○○路○段一七三號十樓Ｂ室租
屋處及台北市某KTV、MTV或賓館等處所，先後與Ａ女為性交十餘
次。九十三年一月二十一日為寒假期間之農曆除夕，上訴人陪同
Ａ女染髮後，於同日下午二時許同返其租屋處，又基於概括之犯
意，經Ａ女之同意再為性交之行為，於性交過程中（已交媾尚未
射精），其見Ａ女之手機訊息有其他男性友人傳遞曖昧文字，予
以質問，Ａ女不悅而中斷性交。同日下午三時十五分零一秒，Ａ
女之男友來電，互訴情意達四分三十三秒，且對於上訴人之質問
，不加理會，頓萌殺意將Ａ女壓制在床，強扼Ａ女頸部窒息死亡
等情，係依憑上訴人所為與Ａ女為性交之自白，核與吳玠霆、宋
家蓁所證述之情節相符等證據，資以證明上訴人有對於未滿十四
歲之女子性交之事實，因認第一審法院論處上訴人連續對於未滿
十四歲之女子性交罪刑（併依自首之規定減輕其刑），並於刑之
執行前令入相當處所施以治療，為無不合，予以維持，並駁回檢
察官此部分在第二審之上訴，已敘明其所憑之證據及認定之理由
，並以上訴人所辯：Ａ女曾告以生日為七十八年四月十七日，依
此推算，其為性行為期間Ａ女已滿十四歲云云，如何不足採信，
於理由中詳加說明與指駁，從形式上觀察，並無違背法令之情形
存在。又原審以國軍北投醫院鑑定係依據台灣精神醫學會之建議
，個案之危險性評估與再犯可能性評估為中、高度者，可建議進
行刑前治療，而低度者則無須治療，且以個案目前之危險性為中
度，再犯可能性為低度，故依據刑法第九十一條之一，須施以治
療活動，並說明該鑑定報告就整體性侵害相關因素中之「是否在
案發時毆打被害人」欄記載為「否」，認上訴人與Ａ女為性交行
為時雖未施用暴力，但以上訴人於最後一次性交中，知悉Ａ女同
時與他人交往而情緒失控，將Ａ女扼死，此舉「對他人可能造成
之危險性」評定為「中危險」，評估認其可治療度為中度，治療
後再犯可能性為低度等語，據以令入相當處所，施以治療，尚無
不合，核無所指違背法令之情形存在，上訴意旨徒就原審採證認
事職權之適法行使任加指摘，核與法律規定得為第三審上訴理由
之違法情形，不相適合。其此部分之上訴為違背法律上之程式，
應予駁回。
二、關於殺人罪部分
查第三審上訴書狀，應敘述上訴之理由，其未敘述者，得於提起
上訴後十日內補提理由書於原審法院，已逾上述期間，而於第三
審法院未判決前仍未提出上訴理由書狀者，第三審法院應以判決
駁回之，刑事訴訟法第三百八十二條第一項、第三百九十五條後
段規定甚明。本件上訴人甲○○因殺人案件，不服原審判決，於
九十五年五月三日提起上訴，並未敘述理由，迄今逾期已久，於
本院未判決前仍未提出，依上開規定，其此部分之上訴自非合法
，應予駁回。
據上論結，應依刑事訴訟法第三百九十五條，判決如主文。
中    華    民    國  九十五  年    七    月  二十七  日
                      最高法院刑事第五庭
                          審判長法官  莊  登  照
                                法官  洪  明  輝
                                法官  黃  一  鑫
                                法官  林  秀  夫
                                法官  徐  昌  錦
      本件正本證明與原本無異
                                      書  記  官
中    華    民    國  九十五  年    八    月    二    日
                                                      Ｋ

司法院資訊處製作；財團法人民間司法改革基金會備份。
